【裁判字號】    99,民聲上,6
【裁判日期】    991029
【裁判案由】    聲請迴避
【裁判全文】
智慧財產法院民事裁定
                                     99年度民聲上字第6號
聲  請  人  甲○○
聲  請  人  乙○○
相  對  人  迴龍精機有限公司
法定代理人  丙○○
相  對  人  永世隆精機有限公司
法定代理人  丙○○
共      同  楊祺雄律師
訴訟代理人  賴蘇民律師
相  對  人  特力屋股份有限公司內湖分公司
法定代理人  丁○○
代  理  人  俞大衛律師
上列聲請人因與相對人迴龍精機有限公司等間本院99年度民專上
字第39號侵害專利權有關財產權爭議等事件，聲請法官迴避，本
院裁定如下：
    主  文
聲請駁回。
聲請程序費用由聲請人負擔。
    理  由
一、按民事訴訟法第32條第7 款固規定：「法官有下列各款情形
    之一者，應自行迴避，不得執行職務：…七、法官曾參與該
    訴訟事件之前審裁判或仲裁者。」惟該條款所謂「法官曾參
    與該訴訟事件之前審裁判」，固不以下級審裁判為限，除權
    判決對於撤銷除權判決之訴，宣告禁治產之裁定對於撤銷禁
    治產宣告之訴，亦為同款所謂前審裁判，然除有此種特殊情
    形外，恆指該事件之下級審裁判而言（最高法院30年抗字第
    103 號判例參照）；法官曾參與該訴訟事件前審裁判者之迴
    避，係用以保障當事人審級之利益，如參與一審判決之推事
    復參與二審判決，或參與二審判決之推事復參與三審判決，
    則當事人對於審級之利益即有欠缺，但如某判決業經上級法
    院廢棄，則該判決已失其存在，為該判決之推事更無迴避之
    可言（最高法院48年台再字第5 號判例參照）。次按民事訴
    訟法第33條第1 項規定，遇有下列各款情形，當事人得聲請
    法官迴避：一法官有民事訴訟法第32條所定之情形而不自行
    迴避者。二法官有民事訴訟法第32條所定以外之情形，足認
    其執行職務有偏頗之虞者。又民事訴訟法第33條第1 項第2
    款所謂足認法官執行職務有偏頗之虞之情形，係指法官於訴
    訟之結果有利害關係或於當事人有親交嫌怨等客觀事實，足
    使人疑其為不公平之審判者而言。若法官僅於訴訟程序之指
    揮、有關法律之見解或准否當事人調查證據之聲請或其他類
    此情形，不能認為其有聲請迴避之原因。另聲請法官迴避原
    因，依同法第34條第2 項、第284 條規定，應提出能即時調
    查之證據以釋明之。
二、本件聲請人聲請意旨略以：本件99年民專上字第39號侵害專
    利權有關財產權爭議等民事事件，係由王俊雄法官審理，而
    本案之爭點即在於第I309729 號專利是否具進步性，惟同一
    專利，業經王俊雄法官於智慧財產法院98年民專訴字第158
    號及99年民專訴字第38號判決認定系爭專利不具進步性，而
    不得主張專利權，故同一專利業經同一法官於一審中多次審
    理並做成判決，自難期待於本件民事事件上訴審中能為獨立
    之判斷，足認王俊雄法官於本件中執行職務有偏頗之虞，爰
    依民事訴訟法第33條第1 項第2 款規定聲請王俊雄法官迴避
    。
三、經查，智慧財產法院99年度民專上字第39號民事事件之承審
    受命法官王俊雄雖曾參與智慧財產法院98年度民專訴字第15
    8 號、99年民專訴字第38號民事事件，惟有關案件事實及判
    決理由之認定，乃承審法官依卷內證據，經自由心證與論理
    法則，本於法律之確信所為之認定，不得據此認定王俊雄法
    官於被告及案情皆有不同之本案審理時有偏頗之虞，足使人
    疑其為不公平之審判。聲請人復未能提出其他能即時調查之
    證據釋明王俊雄法官有何客觀事實證明足使人懷疑為不公平
    審判，而有民事訴訟法第33條第1 項第2 款之情形，是聲請
    人主張本件有聲請迴避之事由，聲請王俊雄法官迴避，為無
    理由，應予駁回。
四、依民事訴訟法第95條、第78條，裁定如主文。
中    華    民    國    99    年    10    月   29     日
                    智慧財產法院第二庭
                          審判長法  官  陳忠行
                                法  官  蔡惠如
                                法  官  熊誦梅
以上正本係照原本作成。
如不服本裁定而提起抗告，應於裁定正本送達後10日之不變期間
內向本院提出抗告狀，並應表明抗告理由。
中    華    民    國    99    年    10    月   29     日
                                書記官  張祐豪


司法院資訊處製作；財團法人民間司法改革基金會備份。
